【裁判字號】    92,易,230
【裁判日期】    920423
【裁判案由】    侵占
【裁判全文】
臺灣臺南地方法院刑事判決                          九十二年度易字第二三號
    公  訴  人  臺灣台南地方法院檢察署檢察官
    被      告  甲○○
右列被告因侵占案件，經檢察官聲請簡易判決處刑 (九十一年度偵字第一四二一號）
，本院簡易庭認不宜以簡易判決處刑，移由本院刑事庭依通常程序審理，本院判決如
左：
    主  文
甲○○無罪。
    理  由
一、公訴意旨略以：被告甲○○於民國九十年七月間某日，在某不詳地點，拾獲乙○
    ○○所遺失之支票三紙（付款人台南區中小企業銀行；票號ＢＪ0000000
    、ＢＪ0000000、ＢＪ0000000；發票日分別為九十年九月二十二
    日、同月三十；面額各為新台幣〈下同〉三萬元、五萬元、五萬元），竟意圖為
    自己不法之所有，予以侵占入己。嗣於九十年十一月七日被告甲○○將前揭票號
    ＢＪ0000000、ＢＪ0000000之支票提示時，因乙○○○已於同年
    九月二十四日將前揭支票掛失止付而未獲兌現，嗣經警循線而查知上情，因認被
    告涉犯刑法第三百三十七條之侵占遺失物之罪嫌。
二、公訴人認被告甲○○涉犯前揭侵占罪嫌，係以右揭犯罪事實，業據被害人乙○○
    ○於警訊時及偵查中指述綦詳，復有支票影本、退票理由單影本、遺失票據申報
    書影本、掛失止付票據提示人資料查報表影本等附卷可稽。另被告就前揭支票，
    係在何地由何人交付一情，前後供述不一，復未能提供所交付支票者「玉燕」之
    年籍資料以供查證為其論據。
三、按犯罪事實應依證據認定之，無證據不得推定其犯罪事實；又不能證明被告犯罪
    ，應諭知無罪之判決，刑事訴訟法第一百五十四條、第三百零一條第一項分別定
    有明文。所謂犯罪事實之證據，係指足以認定被告確有犯罪行為之積極證據而言
    ，該項證據且須適合被告犯罪事實之認定，始得採為斷罪資料。又按無論直接或
    間接證據，其為訴訟上之證明，須通常一般之人均不致有所懷疑，而得確信其為
    真實之程度者，始得據為有罪之認定，有最高法院二十九年上字第三一○五號、
    五十三年台上字第二七五○號判例足資參照。又認定不利於被告之事實，須依積
    極證據，苟積極證據不足為不利於被告事實之認定時，即應為有利於被告之認定
    ，更不必有何有利之證據。再事實之認定，應憑證據，如未能發現相當證據，或
    證據不足以證明，自不能以推測或擬制之方法，為裁判基礎；訴訟上用以證明事
    實之證據，須於通常一般人均不致有所懷疑，而得確信其真實之程度，始得據以
    為有罪之認定，倘其證明未達此一程度，而有合理之懷疑存在，致無從為有罪之
    確信時，即應為無罪之判決。又告訴人之告訴，本以使被告受刑事訴追為目的，
    故其陳述是否與事實相符，自應調查其他證據，以資審認，苟其所為攻擊之詞，
    尚有瑕疵，則在未究明以前，即不能採為斷罪之基礎（最高法院三十年上字第八
    一六號、四十年台上字第八六號、六十一年台上字第三０九九號、七十六年度台
    上字第四九六八號判例參照）。
四、訊據被告甲○○固坦承持有前揭支票且曾提示其中二紙支票之事實，惟堅詞否認
    有何侵占犯行，辯稱一位叫「燕仔」者，持乙○○○所簽發前揭支票向伊調借現
    金而交給伊，伊並未侵占乙○○○之支票，「燕仔」常去乙○○○那裡玩牌，輸
    錢時有時會向她借票等語。經查：
（一）九十年九月二十六日被告與被害人乙○○○通電話，其中被害人乙○○○陳述
      內容略以「．．．我就跟燕仔說朋友一場，要再跟我借票我是不可能借你了，
      因為我已經借你那麼多張了。．．．」、「．．．我被燕仔氣死了，叫她不要
      玩，她還是要玩．．．」、「．．．她還是不理，輸到也不回家睡，在這裡睡
      ，．．．，她一直說不要讓鎮○○道，．．．我說若有問我我會告訴他，若沒
      問我不會主動告訴他，我也跟燕仔這樣說，你來找正好在忙，你也沒問起，不
      然我會告訴你他在樓上，．．．」、「那三萬是之前還沒賭的時候就借的，兩
      張加起來十萬的是在賭了才跟我說才開給他，．．．」等語，有錄音帶一捲及
      譯文一份附卷可佐，前開錄音帶於本院審理時當庭勘驗播放，被害人乙○○○
      供承女聲部分係其對話無誤，參以其供稱：「阿燕是被告的情人，事實上阿燕
      之前有向我借過錢。我有借過錢，後來她賭博我就不借錢給她。」等語，顯見
      被告所辯其與被害人乙○○○及「燕仔」間均熟識，且「燕仔」與被害人乙○
      ○○亦有金錢往來乙節非虛。
（二）被害人乙○○○於本院審理時供稱：「．．．為何這三張票會跑到阿燕那裡我
      不清楚。我本來這三張票要給我弟弟的。我先放在抽屜裡。」、「（是否三張
      票由阿燕拿去被告那裡？）可能是。」、「我沒有辦法確定是被告撿去的。」
      等語，互核被害人乙○○○於警訊時供稱：「我不知道如何遺失的，因為我當
      時要拿支票給人家才發現的。」（見警卷第一頁背面）；偵查時則供稱：「支
      票三紙我是要開給我婆婆。」等語（見偵查卷第十頁），被害人乙○○○所稱
      前揭三紙支票欲交付何人，前後供述出入甚大，故其堅詞否認前揭三紙支票係
      交付「燕仔」乙節，顯有疑問。公訴人以被告係在何地由何人交付前揭支票一
      情，前後供述不一，復未能提供所交付支票者「玉燕」之年籍資料以供查證之
      事實，推論被告侵占前揭三紙支票，惟被告並無自證無罪之義務，況被害人乙
      ○○○與「燕仔」之間確有借票之情事，已如前述，又前揭支票三紙是否確由
      被告拾得，被害人乙○○○亦無法肯認，再綜觀被害人乙○○○自警訊、偵查
      ，以迄本院審理均一再指陳前揭支票不見等情，至於何人拾得並未提及，故被
      告被訴侵占之犯行，應屬不能證明，此外，復查無其他積極證據足以證明被告
      有何侵占犯行，應為無罪之諭知。
據上論斷，應依刑事訴訟法第三百零一條第一項，判決如主文。
本案經檢察官陳慧玲到庭執行職務
中    華    民    國      九十二      年      四      月    二十三    日
                                  臺灣臺南地方法院刑事第七庭
                                          法  官  鍾邦久
右正本證明與原本無異。
如不服本判決，應於判決送達後十日內，向本院提出上訴狀。
                                          書記官  張豐榮
中    華    民    國      九十二      年      四      月    二十三    日


司法院資訊處製作；財團法人民間司法改革基金會備份。
